【裁判字號】    89,訴,1767
【裁判日期】    900423
【裁判案由】    清償借款
【裁判全文】
臺灣板橋地方法院民事判決            八十九年度訴字第一七六七號
    原      告  花蓮區中小企業銀行股份有限公司
    法定代理人  乙○○
    訴訟代理人  丙○○
                甲○○
                己○○
    被      告  丁○○
                戊○○
                            三.
右當事人間請求給付借款事件，本院判決如左：
    主    文
被告應連帶給付原告新台幣佰捌拾萬元及自民國八十八年六月二十二日起至清償日
止，按年息百分之八點九五計算之利息，暨自民國八十八年七月二十三日起至清償日
止，逾期六個月部分依上開利率百分之十，超過六個月部分按上開利率百分之二十計
算違約金。
訴訟費用由被告連帶負擔。
    事    實
甲、原告方面：
一、聲明：如主文所示。
二、陳述：被告丁○○邀同被告戊○○為連帶保證人，於民國八十九年五月二十二日
    向原告借用新台幣（下同）三百八十萬元，約定利息按原告基本放款利率加年息
    百分之一點五（現在年息百分之八點九五）計算，寬限期自借款日起二十四個月
    ，在此期間依借款金額按月繳付利息，另自八十七年五月二十二日起以一個月為
    一期，分二百十六期（到一百零七年五月二十二日為止），按月於每月二十二日
    平均攤還本息。未按期攤還本息者，除支付約定利息外，逾期清償在六個月以內
    者，按上開利率百分之十，在六個月以上者，按上開利率百分之二十計付違約金
    ，且如有一期債務不依約清償或攤還時，視為全部到期，詎料被告自八十八年七
    月份即未繳交利息，仍積欠原告債權原本三百八十萬元及自八十八年六月二十二
    日起之利息暨自八十八年七月二十三日起之違約金未清償，屢向被告催討，均置
    之不理，爰依消費借貸之法律關係提起本件訴訟。
三、證據：提出借據影本一紙、放款帳戶資料一份、放款授信攤還及收息紀錄查詢單
    一份、原告第四十三次存款及放款利率牌告利率表影本一份、申請代償協議書影
    本一份為證。
乙、被告方面：
一、聲明：請求判決駁回原告之訴。
二、陳述：被告丁○○辯稱其向銀行辦理貸款之房屋（台北縣新莊市○○路八五三之
    一號五樓）因九二一地震震毀，依據九二一條震災重建暫行條例應可以延期本年
    清償本金及利息，並已得原告公司經理允諾，目前並無義務清償債務；況已清償
    將近一年，本金不應尚餘三百八十萬元。被告戊○○辯稱自己申請之房子遭原告
    查封，原告應有告知之義務，其為受害人。
三、證據：提出九二一地震受災證明書影本一份為證。
    理    由
一、原告起訴主張被告丁○○邀同被告戊○○為連帶保證人，於八十九年五月二十二
    日向原告借用三百八十萬元，約定利息按基本放款利率加碼年息百分之一點五計
    算，並分期攤還本息。未按期攤還本息者，除支付約定利息外，逾期清償在六個
    月以內者，按上開利率百分之十，在六個月以上者，按上開利率百分之二十計付
    違約金，且如有一期債務不依約清償或攤還時，視為全部到期，詎料被告丁○○
    自八十八年七月份即未繳交利息，現積欠原告如聲明所示之金額、利息及違約金
    ，屢向被告催討，均置之不理，爰依消費借貸及連帶保證之法律關係提起本件訴
    訟。
    被告丁○○則以：伊為九二一受災戶，得主張本金、利息得延期五年清償，並已
    得原告公司同意等語置辯；被告戊○○則辯稱其雖為連帶保證人，惟原告不應該
    查封拍賣伊個人之房子。
二、原告主張之事實，業據提出借據影本一紙、放款帳戶資料一份、放款授信攤還及
    收息紀錄查詢單一份、原告第四十三次存款及放款利率牌告利率表影本一份為證
    ，復為被告所自認，原告此部份主張堪信為真實。而被告丁○○辯稱為購買上揭
    房屋而向原告借貸，但已於八十八年七月、八月份未繳納貸款，惟系爭房屋已於
    八十八年九月二十一日地震而震毀等情，原告亦不爭執，被告丁○○該部分抗辯
    亦屬真實。惟原告復主張被告丁○○不得爰依財政部相關規定申請延期清償本金
    、利息，並否認曾同意被告丁○○申請延期清償一事。是本件首應審究者，在於
    被告丁○○是否得主張本金及利息延期清償？
    （一）按金融機構對房屋因震災毀損經政府認定者，於震災前已辦理之擔保借款
          ，因本金償還期限展延五年致其放款期限超過三十年者，不受銀行法第三
          十八條規定之限制。金融機構對房屋因震災毀損經政府認定者，於震災前
          已辦理之擔保借款，其利息展延五年時，該展延利息總額得於借款存續期
          間內分期攤還，九二一震災重建暫行條例第四十九條、第五十條分別定有
          明文。又個人受災戶（房屋經政府認定屬半倒者、全倒者），原有房屋已
          辦理擔保借款部分，本金展延五年，該五年期間，利率按原貸款減四碼，
          利息展延一年六個月後開始繳付，此乃國內二十家行庫代表協商達成之共
          識，並由銀行公會報請財政部中央銀行核備，有卷附之九二一震災相關金
          融措施模擬問答資料一份可憑。查，被告丁○○上開房屋確因九二一集集
          大地震而半倒，有台北縣新莊市公所九二一地震受災證明書影本一份附卷
          可稽，然被告丁○○於八十八年七月已未依約繳納本息，為被告丁○○所
          自認，並有原告所提之放款攤還及收息紀錄查詢單一份為證，是依雙方所
          訂借據約定事項第二條規定，被告丁○○已因一期債務不履行，即喪失期
          限利益，原告得隨時通知被告償還本息。職是在九二一集集大地震發生前
          ，被告丁○○之債務已因債信不佳而全部到期，本無分期清償之利益。而
          被告丁○○辯稱經原告公司經理同意其申請延期清償本金、利息一事，為
          原告所否認，被告自應舉證以實其說，惟被告未出任何具體事證證明該事
          實，是被告丁○○所辯，洵無可信，應認原告並未同意其延期清償。次查
          ，九二一震災重建暫行條例於八十九年二月三日始公佈，依該法第七十五
          條規定，施行期間自生效日起算五年，並無溯即既往之規定，因此九二一
          震災重建暫行條例於本件並無適用之空間，況該條文僅規定金融機構如同
          意本金延期清償時，不銀行法之限制，並未強制規定不論任何情形，金融
          機構一律有義務同意受災戶延期清償本金利息；又銀行公會報請財政部核
          備之上述要點，並非法律規定，性質僅屬促請各家銀行配合之道德勸說，
          並無法律拘束力，是被告丁○○因個人債信不佳，而經原告拒絕其申請延
          期清償本金、利息，原告該行為於法有據，並無違法，是被告丁○○自不
          得主張延期清償。再者，被告丁○○雖自八十七年六月二十二日開始分期
          繳納貸款，惟其僅給付利息，並未清償本金，有原告所提之放款攤還及收
          息記錄查詢單一份為證，是被告丁○○積欠之本金仍為三百八十萬元，應
          屬無訛。
    （二）次按稱保證者，謂當事人約定，一方於他方之債務人不履行債務時，由其
          代負履行責任之契約；保證債務，除契約另有訂定外，包含主債務之利息
          、違約金、損害賠償及其他從屬於主債務之負擔，同法第七百三十九條、
          第七百四十條亦分別規定明確。被告戊○○辯稱原告查封其個人所有房屋
          行為不當一節，為原告所爭執，查，被告既已自認為被告丁○○之連帶保
          證人，復有借據影本一份可憑，是依原告與被告所簽之借據約定事項第十
          條規定，借款人於本借據範圍所負之一切債務，連帶保證人均願負連帶保
          證責任。準此，被告丁○○積欠上開借款、利息、違約金未清償，原告自
          依借據第十條約定向連帶保證人即被告戊○○追償債務，查封拍賣其財產
          亦屬正當，並無不法，被告戊○○辯稱之言，洵無可信。
    （三）從而，原告依消費借貸及連帶保證契約請求被告連帶給付借款三百八十萬
          元及自八十八年六月二十二日起之利息暨自八十八年七月二十三日起之違
          約金，為有理由，應予准許。
三、結論：本件原告之訴為有理由，依民事訴訟法第八十五條第二項，判決如主文。
中      華      民      國    九十      年      四      月    二十三    日
                                臺灣板橋地方法院民事第四庭
~B法      官  絲鈺雲
右為正本係照原本作成。
如對本判決上訴，須於判決送達後廿日內向本院提出上訴狀。
中      華      民      國    九十      年      四      月    二十三    日
~B法院書記官  王政煌


司法院資訊處製作；財團法人民間司法改革基金會備份。
